【裁判字號】    92,訴,1178
【裁判日期】    920822
【裁判案由】    違反森林法等
【裁判全文】
臺灣高雄地方法院刑事判決                        九十二年度訴字第一一七八號
    公  訴  人  臺灣高雄地方法院檢察署檢察官
    被      告  甲○○
右列被告因違反森林法案件，經檢察官提起公訴（九十二年度偵字第五九九０號），
本院判決如左：
    主      文
甲○○結夥二人以上竊取森林主產物，處有期徒刑壹年，併科罰金新台幣參佰陸拾萬
元，罰金如易服勞役，其折算壹日之額數為罰金總額與陸個月之日數比例定之；緩刑
參年。
扣案之大型鏈鋸壹具、鏈條壹條、機油貳瓶、汽油貳瓶、土製刀械參把均沒收。
    事      實
一、甲○○意圖為自己不法之所有，結夥二名姓名年籍不詳之男性成年人（逃逸未查
    獲），基於共同意圖為自己不法所有之犯意聯絡，於民國（下同）九十二年三月
    十一日許上山，至高雄縣桃源鄉國有林地旗山事業區第七十三林班地，未經許可
    將上開林班地內二株牛樟樹以大型鏈鋸砍伐倒地（材積各為十八‧八九立方公尺
    及十八‧二九平方公尺），另二株牛樟樹遭鏈鋸切割深入該牛樟樹胸徑三分之二
    以上（材積共三九點四八立方公尺），竊取右開森林主產物之牛樟樹，以及牛樟
    樹內之副產物牛樟菇（俗稱靈芝），惟並未竊得牛樟菇，於同年月十二日下午四
    時許，由六龜工作站人員會同高雄縣政府警察局六龜分局警員執行巡視勤務時，
    在前揭林班地發現上情，並扣得上開盜伐牛樟樹所用之大型鏈鋸一具、鏈條一條
    、機油二瓶、汽油二瓶、土製刀械三把。
二、案經高雄縣政府警察局鳳山分局移送臺灣高雄地方法院檢察署檢察官偵查起訴。
    理由
一、右揭竊盜牛樟菇之事實，業據被告甲○○坦供不諱，惟仍辯稱：其與另二名逃逸
    之男子並不相識，並非與其等二人共同竊取上開牛樟菇，且其僅砍倒一棵牛樟樹
    ，另一棵牛樟樹並非其所砍倒云云。然於本案查獲之際，承辦員警目睹親聞被告
    與前述二名不詳姓名男子共同商議鋸倒牛樟樹之事，已經警方記載於被告之警詢
    筆錄，且與證人即適值現場共同查獲之林務局屏東林管處六龜工作站技術士乙○
    ○於警詢及審理中，同工作站服務之杜清華於審理時等分別指證之情節相符，復
    於查獲現場並見有供多人使用之鍋、碗、瓢、盆及同睡之工寮等照片附於警卷足
    稽，均可證明被告確實夥同不詳姓名年籍之二人共同竊盜上開林木乙情屬實，是
    被告上開所辯，自無可採；又被告持用大型鏈鋸，並備妥鏈條一條用以鋸木，且
    已實際砍倒一棵牛樟樹，另二棵牛樟樹更遭切割深入胸徑三分之二，均有現場照
    片附警卷足憑，又被告確有砍倒另一棵牛樟樹一節，亦據上開證人乙○○於本院
    審理時證述綦詳，並指稱：另一棵已砍倒之牛樟樹係於九十二年四月二日視察現
    場時始發覺，距離案發現場僅約四、五十公尺，亦係由鏈踞砍倒，另一株被砍倒
    之牛樟樹受損害之情形及竊取該樹之手法均同於被告以鏈鋸砍倒竊取之方式等詞
    ，足見其非僅意圖竊取牛樟樹內之牛樟菇而已，實包含已砍伐倒地之二棵牛樟樹
    ，以及跡近伐倒之另二棵牛樟樹均在其竊取之範圍內，是被告雖供稱：僅係要採
    取牛樟樹內之牛樟菇，但自上開被告結夥三人共同竊盜，所持之大型鋸木用具，
    復已砍倒二棵牛樟樹，另二棵接近伐倒，且竟未竊得任何牛樟菇之情事觀之，被
    告顯係將牛樟樹本身亦有併予竊取之意甚明；此外，復有被告盜伐所用之大型鏈
    鋸一具、鏈條一條、機油二瓶、汽油二瓶、土製刀械三把等用具扣案可資佐證。
    本件事證已明，犯行洵堪認定，應予依法論科。
二、核被告甲○○所為，係犯森林法第五十二條第一項第四款之結夥二人以上加重竊
    取森林主產物罪。被告與不詳姓名年籍之成年男子就上開竊取森林主產物之犯行
    ，具有共同之犯意聯絡與行為分擔，係共同正犯。又公訴意旨雖未就被告結夥竊
    取牛樟樹之犯行起訴，惟被告竊取牛樟菇之犯行與被告竊取牛樟樹之犯行，無非
    被告同一竊盜犯行併予竊取之主產物（牛樟樹）及副產物（牛樟菇），是未起訴
    之竊取牛樟樹犯行之部分，應為起訴效力所及，從而，本院自得就被告竊取牛樟
    樹之犯行部分併予審酌，附此敘明。爰審酌被告雖未曾有任何犯罪前科，有臺灣
    高等法院被告全國前案紀錄表一份在卷足憑，素行尚可，並坦承上開大部犯行，
    惟其竊取牛樟菇及牛樟菇，而毀壞國有珍貴林木，所生實害至為深刻，且已無從
    回復等一切情狀，量處如主文所示之刑，又因其僅砍倒上開二棵牛樟樹，另有二
    棵牛樟樹尚未砍倒，是以就其所竊贓額之認定僅以業已砍倒部分為其計算基礎，
    則併科其所竊贓額二倍以上如主文所示之罰金（被告所竊贓額為新台幣一百七十
    四萬零八百四十八‧六五元，亦有業遭被告砍倒部分之森林主副產物被害價格查
    定書、山價查定書等在本院卷第二二、三四頁足憑），就罰金部分並諭知易服勞
役之折算標準，以示懲儆。又被告前未曾受有期徒刑以上刑之宣告，已如前述，
    其因貪圖一時之利，以致觸法，經此科刑之教訓應知所警惕而無再犯之虞，本院
    認其所受刑之宣告以暫不執行為適當，爰併宣告緩刑四年，以啟自新。至扣案之
    大型鏈鋸一具、鏈條一條、機油二瓶、汽油二瓶、土製刀械三把，既係供被告竊
    盜所用之物，且為被告所有，均依刑法第三十八條第一項第二款規定宣告沒收之
    。
據上論斷，應依刑事訴訟法第二百九十九條第一項前段，森林法第五十二條第一項第
四款，刑法第十一條前段、第二十八條、第四十二條第三項、第七十四條第一款、第
三十八條第一項第二款，罰金罰鍰提高標準條例第二條判決如主文。
本案經檢察官詹美玲到庭執行職務。
中      華      民      國      九十二      年    八      月    二十二  日
                                  臺灣高雄地方法院刑事第三庭
                                          法  官  高思大
右正本證明與原本無異。
如不服本判決，應於收受送達後十日內向本院提出上訴狀，上訴於台灣高等法院高雄
分院 (須附繕本) 。
                                          書記官  蔡語珊
中      華      民      國      九十二      年    八      月    二十二  日
附錄條文：
森林法第五十二條
      竊取森林主、副產物而有左列情形之一者，處六月以上五年以下有期徒刑，併
      科贓額二倍以上五倍以下罰金：
      一  於保安林犯之者。
      二  依機關之委託或其他契約，有保護森林義務之人犯之者。
      三  於行使林產採取權時犯之者。
      四  結夥二人以上或僱使他人犯之者。
      五  以贓物為原料，製造木炭、松節油、其他物品或培植菇類者。
      六  為搬運贓物，使用牲口、船舶、車輛，或有搬運造材之設備者。
      七  掘採、毀壞、燒燬或隱蔽根株，以圖罪跡之湮滅者。
      八  以贓物燃料，使用於礦物之採取，精製石灰、磚瓦或其他物品之製造者。
      前項未遂犯罰之。
      第一項第五款所製物品，以贓物論，沒收之。


司法院資訊處製作；財團法人民間司法改革基金會備份。
